臺灣臺南地方法院民事判決
111年度訴字第513號
原      告  張麗卿
            郭怡君
被      告  吳政育
上列當事人間侵權行為損害賠償事件，本院於民國111年9月22日
言詞辯論終結，判決如下：
    主      文
被告應給付原告丙○○新臺幣貳萬柒仟零玖拾元，及自民國111年1
月25日起至清償日止，按週年利率百分之五計算之利息。
原告其餘之訴駁回。
訴訟費用新臺幣陸仟參佰玖拾元，由被告負擔新臺幣參佰元，其
餘由原告負擔。
本判決原告勝訴部分得假執行；但被告如以新臺幣貳萬柒仟元為
原告丙○○預供擔保後，得免為假執行。
原告其餘假執行之聲請駁回。
    事實及理由
一、按訴狀送達後，原告不得將原訴變更或追加他訴，但請求之
    基礎事實同一，不在此限。民事訴訟法第255條第1項第2款
    定有明文。本件原告起訴原請求「⒈被告應給付原告新臺幣
    （下同）586,955元，及自民事起訴狀繕本送達之翌日起至
    清償日止，按週年利率百分之五計算之利息。⒉訴訟費用由
    被告負擔。⒊願供擔保，請准宣告假執行。」；嗣於民國111
    年6月8日具狀變更聲明為「⒈被告應給付原告乙○○165,800元
    ，及自起訴狀繕本送達翌日起至清償日止，按年息百分之五
    計算之利息。⒉被告應給付原告丙○○399,448元，及自起訴狀
    繕本送達翌日起至清償日止，按年息百分之五計算之利息。
    ⒊願供擔保，請准宣告假執行。⒋訴訟費用由被告負擔。」。
    經核原告變更聲明所據以請求之基礎事實同一，且無礙被告
    之防禦及訴訟之終結，揆諸前開規定，原告所為聲明之變更
    ，於法並無不合，自應准許。
二、原告起訴主張略以：
（一）門牌號碼臺南市○○區○○○街00號建物（以下簡稱系爭房屋
      ）為原告丙○○所有，並與其母即原告乙○○共同居住，而被
      告則為渠等相鄰之鄰居，雙方關係不睦，被告竟基於毀損
      之犯意，於110年5月30日16時49分許，持刀片割破系爭房
      屋2樓之防水膠約3米長，致該防水膠喪失防水功能，適逢
      110年梅雨季節之數波大雨，造成系爭房屋嚴重漏水，系
      爭房屋內家具、電器等物因進水受有損壞，並經被告於偵
      查中坦承不諱，依民法第184條第1項前段及後段規定，被
      告自應對此負損害賠償責任。
（二）原告乙○○請求165,800元部分：
　　⒈蕾絲床墊因漏水浸泡損壞，原告乙○○支付39,900元更換。
　　⒉電視螢幕毀損支付25,900元重置。
　　⒊精神慰撫金：原告乙○○高齡79歲，被告於處理越界問題，
      不思以法律途徑方式處理，卻經常騷擾、謾罵原告，甚至
      放話必須原告乙○○道歉，否則原告即使修復，其仍會繼續
      破壞防水膠條。且漏水期間，原告精神上皆處於極大壓力
      狀態，因此，被告所為顯然侵害原告之人格權與身體、健
      康，原告自得請求精神慰撫金10萬元。　　
（三）原告丙○○請求399,448元部分：
　　⒈原告修復防水膠條支出27,090元，自應由被告負擔。另因
      防水膠條遭破壞後，大量滲漏水造成系爭房屋之牆壁亦須
      一併整修，共支付185,000元，亦應由被告賠償。
　　⒉系爭房屋因雨水大量滲漏而淹水，導致原告必須清理淹水
      狀況與泡水後無法使用之廢棄物，並加以清運，因而支出
      淹水清理費用9,000元、乙級廢棄物清運費用5,000元，合
      計14,000元。
　　⒊因滲漏水導致原告家中電腦損壞，支出11,790元，應由被
      告賠償。
　　⒋原告因土地上加設附屬建物乙事，不堪被告騷擾，遂向鹽
      水地政事務所申請測量，因而支出建物測量費4,000元，
      屬於主張權利之必要支出，亦為被告須負擔之費用。
　　⒌原告經營保健食品販售業務，因大量滲漏水致原告置放家
      中價值53,568元之保健食品，泡水後全部毀損無法出售，
      應由被告賠償。
　　⒍原告架設之錄影監視器鏡頭遭被告破壞，支出4,000元修復
      。
　　⒎精神慰撫金：被告於處理原告加裝之附屬建物是否越界問
      題，不思以法定方式處理，卻經常騷擾、謾罵原告，甚至
      放話必須原告乙○○道歉，否則原告即使修復，其仍會繼續
      破壞防水膠條。且漏水期間，原告精神上皆處於極大壓力
      狀態，因此，被告所為顯然侵害原告之人格權與身體、健
      康，原告自得請求精神慰撫金10萬元。
（四）對被告抗辯之陳述：
　　⒈本件係民事訴訟，並非刑事附帶民事訴訟，原告丙○○本於
      系爭房屋所有權人及受損害之人提起本件訴訟，並無違誤
      ，程序上亦無不合。
　　⒉房屋牆壁整修因須配合工班施工時程，家電損害用品則考
      量經濟能力陸續換購，原告等人均有提出家中物品因泡水
      損害等相關證據資料，豈能僅因非於本件事發次日立即換
      購即認與本件侵權行為無關，故被告所辯，自不足採。
　　⒊原證5修復費用部分：系爭房屋因遇連日豪大雨，致損害嚴
      重，非被告所辯僅單日滲漏水，原告丙○○因而委請永隆工
      業行承攬施作，該單據亦由永隆工程行所開立，前估價單
      上原載「育德三街」漏載「10號」，為免誤會，故再委請
      永隆工業行予以手寫更正。
　　⒋原證3床墊部分：原告乙○○因淹水而重新購買床墊，該床墊
      與原使用床墊品牌相同，有原床墊損害照片（原證12）及
      費用單據。
　　⒌原證10藥品部分：原告丙○○經營藥品及保健食品販售業務
      ，因大量滲漏水致原告置放家中價值53,568元之藥品，泡
      水後全部毀損，外包裝均無法辨識已無法出售，原告不得
      已重新購買，自應由被告賠償。
　　⒍被告處理越界爭議過程中謾罵原告二人，且身為土木工程
      專業人員，破壞防水膠條造成原告必須面對漏水之問題，
      以及處理漏水所生之極大精神壓力，顯屬對原告身體與健
      康之侵害，亦應賠償；況系爭房屋主要功能為供居住使用
      ，房屋如有滲漏水之情事，不僅影響居住者之感觀，亦造
      成系爭房屋之居住品質不良，本件被告刻意破壞防水膠條
      ，使系爭房屋一再漏水，甚至威脅原告會繼續破壞，讓原
      告擔心房屋是否會因漏水而受損，影響結構安全，而漏水
      亦會使屋內物品毀壞，導致原告必須面對漏水之問題，心
      裡負擔沈重，居住品質降低，致原告二人身心俱疲，亦侵
      害原告二人之「居住安寧」權，受有精神上之痛苦，故請
      求被告給付原告二人非財產上損害各10萬元，即非無理由
      。　　
（五）聲明：
　　⒈被告應給付原告乙○○165,800元，及自起訴狀繕本送達翌日
      起至清償日止，按年息百分之五計算之利息。
　　⒉被告應給付原告丙○○399,448元，及自起訴狀繕本送達翌日
      起至清償日止，按年息百分之五計算之利息。　
　　⒊願供擔保，請准宣告假執行。
　　⒋訴訟費用由被告負擔。　　
三、被告抗辯：
（一）本件刑事犯罪事實，僅有被告毀損原告乙○○之物品等情，
      與原告丙○○無關，原告丙○○提起刑事附帶民事訴訟請求損
      害賠償部分，顯屬於法不合。　　　　　　　　
（二）原告雖以被告於110年5月30日持刀片割破系爭房屋2樓防
      水膠約3米長，致該防水膠喪失防水功能，並損及家具、
      電器為由，請求被告賠償云云，然：
　　⒈被告雖有損害系爭房屋2樓之防水膠條情事，惟充其量僅就
      防水膠條部分負回復原狀之責任而已，倘原告藉機為其他
      房屋施作，即與本件請求損害賠償事件無關，自不得遽令
      被告負賠償之責。　
　　⒉原告提出之原證2、3、4、7，均為私文書，且其上亦無任
      何單據簽發人之資料，或未載單據收受人及其他可足資辨
      識與本件損害賠償事件有關之資料，甚至所載之單據簽發
      日期均與本件事發日期時隔數月以上，無從認定與本件損
      害賠償事件有關，被告否認其真正。
　　⒊依原告提出之現場照片以觀，系爭房屋壁面及地板均為磁
      磚及洗石地板，不可能僅因單日滲漏水而受損。且修復費
      用單據（原證6）內容亦僅載「磚8吋、材料、工資」等，
      無法得悉施作項目，更無從證明與本件損害賠償事件有關
      。尤有甚者，原告於起訴狀檢附之原證3估價單，抬頭原
      僅記載「育德街」等字樣，然嗣原告於準備狀就該部分提
      出之單據（原證6），抬頭卻改記載「育德三街10號」等
      字樣，且其筆跡更明顯與估價單內容不同，顯屬原告事後
      添加。
　　⒋原告主張蕾絲床墊因滲水受損云云，然觀諸原告提出之床
      墊照片，僅為一般街坊商號常見之床墊，除顯非原告主張
      之高價蕾絲床墊外，且如真有床墊受污損致無法使用情形
      ，以床墊為吾人每日生活所必需之用品，衡情當無於事隔
      近3個月後始另行購買更換之理，是原證3、4之單據顯屬
      事後串編假造，委無足採。縱確有電視螢幕、床墊毀損等
      情，並應扣除折舊部分之價值。
　　⒌觀諸原證5之電子發票，原係106年5月4日所購買，並於110
      年8月23日補發，均與本件事發日期不同，且內容除電腦
      外，尚有隨身碟、馬克杯等無關之品項，無從證明與本件
      事件有關。又原告於準備狀另提出「東森得意購」之購買
      證明，然消費時間為110年10月9日，與本件事發日期不同
      ，且金額亦與起訴狀所主張不同，另由單據亦無從得知購
      買人為何人，仍無從證明與本件事件有關。
　　⒍原告提出之原證6電視螢幕發票，該發票簽發日期為110年8
      月23日，然本件事發日期為110年5月30日，如真有電視螢
      幕損壞等情，以電視為吾人每日生活所必需之用品，衡情
      當無於事隔近3個月後始另行購買更換之理，是該單據顯
      與本件事件無關；又縱確有電視螢幕毀損，其損害賠償亦
      應以事發前之電視螢幕狀態賠償，並應扣除折舊部分之價
      值。
　　⒎原告主張藥品因房屋滲漏水而受潮毀損云云。原告提出之
      原證7並未記載收受者為何人，然其於準備狀原證10所提
      出之收據，卻逕自填載原告丙○○等字樣，且其筆跡與墨色
      均與收據內容之筆跡、墨色迥異，該部分顯係原告自行填
      載，無從證明為原告所支出；且Lumigan pf藥品為單支裝
      眼用液劑，並填充於具旋轉柄之LDPE塑膠瓶中，更何況，
      依原告所提之照片，該批藥品外包裝更係以塑膠鋁箔袋密
      封，並不可能因房屋滲漏水而受潮。況原告提出之收據，
      其上所載之簽發日期為110年7月15日，與原告所稱本件事
      發時漏水致藥品潮濕云云不符。
　　⒏觀諸原證8監視攝影機發票，該發票未記載收受者為何人，
      無從證明為原告所支出，且該發票簽發日期為110年8月10
      日，如真有監視攝影機毀損等情，與本件事發（110年5月
      30日）已時隔近3個月，衡情當無於事隔近3個月後始另行
      購買更換之理，是該單據顯與本件事件無關；又縱確有監
      視攝影機毀損，其損害賠償亦應以事發前之監視攝影機狀
      態賠償，並應扣除折舊部分之價值。
　　⒐原證9「建物測量費」部分：該費用與被告之行為無關，是
      原告該部分之請求，亦屬於法不合。　
　　⒑原證10「淹水清理費用15,000元」及原證11「廢棄物搬運
      回收5,000元」部分：原證10及原證11均僅為網頁翻拍之
      照片，除無足證明原告確有該部分之損害外，亦無足證明
      原告確有此部分所主張之支出。
　　⒒原告於準備狀提出原證7主張有支出淹水清理費用9,000元
      ，然觀諸該單據內容係記載「清潔費用」，與原告主張之
      清運費用不符。且原告於起訴狀所主張之金額，及所提出
      之憑證，與準備狀該部分完全不同，倘真有該部分損失或
      支出，何以原告前後提出內容及金額迥異之主張？況該2
      紙收據，除所載日期與事發日期不同外，其內容除簽收人
      外，其餘收據之格式、筆跡均完全相同，甚至與準備狀原
      證6事後添載之阿拉伯數字筆跡完全相同，顯為同一人所
      製作，此部分亦有偽造之嫌。
　　⒓原證14部分：原告提出之現場照片數紙均僅為建物內部局
      部取景，無從證明確為「事發當時」、「於系爭房屋」所
      拍攝，且照片內地板有洗石地板，亦有紅色磁磚地板，顯
      非同一處所或位置所拍攝，是縱照片並無偽造或變造等情
      ，亦無足為有利原告之認定。
　　⒔又原告雖主張因被告毀損行為而請求被告賠償精神損害云
      云，姑不論被告之行為有無不法，然民法對於財產權之受
      侵害，並無得請求慰撫金之特別規定，故原告精神慰撫金
      之請求部分，於法無據。
（三）聲明：　　
　　⒈原告之訴駁回。
　　⒉訴訟費用由原告負擔。
　　⒊如受不利判決，願供擔保請准予為假執行。
四、得心證之理由：
（一）本件原告主張系爭房屋為原告丙○○所有，並與其母即原告
      乙○○共同居住，而被告則為二人相鄰之鄰居，兩造關係不
      睦，被告竟基於毀損之犯意，於110年5月30日16時49分許
      ，持刀片割破系爭房屋2樓之防水膠約3米長（以下簡稱系
      爭毀損事件）等情，業據提出臺灣臺南地方檢察署110年
      度營偵字第1562號檢察官聲請簡易判決處刑書為憑，且為
      被告所不爭執；而被告所犯毀損罪之刑事案件部分，經本
      院以110年度簡字第2143號刑事判決判處被告「甲○○犯毀
      損他人物品罪，處拘役伍拾伍日，如易科罰金，以新臺幣
      壹仟元折算壹日」在案，亦有上開刑事卷可稽。是原告此
      部分主張，堪信為真實。
（二）按當事人主張於己有利之事實者，就其事實有舉證之責任
      ，民事訴訟法第277條定有明文。復按因故意或過失，不
      法侵害他人之權利者，負損害賠償責任，民法第184條第1
      項前段固有明文，但主張依侵權行為之法律關係請求損害
      賠償之人，必須就侵權行為之成立要件，包括：其權利被
      侵害、該侵害具不法性、行為人有故意或過失、權利被侵
      害者受有損害、損害與侵權行為間有因果關係等節負舉證
      之責。原告復主張因系爭毀損事件致防水膠喪失防水功能
      ，適逢110年梅雨季節之數波大雨，造成系爭房屋嚴重漏
      水，系爭房屋內家具、電器等物因進水受有損壞，請求被
      告負損害賠償責任等語，業據提出估價單、收據及統一發
      票為憑；被告雖不爭執確有持刀割破系爭房屋2樓之防水
      膠，惟以前揭情詞置辯。茲就原告請求之項目及金額，審
      核如下：
　　⒈原告乙○○部分：
　　　⑴蕾絲床墊及電視螢幕部分：原告主張因系爭毀損事件致
        蕾絲床墊及電視螢幕因漏水浸泡損壞，原告更換蕾絲床
        墊及電視螢幕支出39,900元及25,900元，共計65,800元
        ，並提出全球傢俱行估價單及全國電子股份有限公司收
        據為憑。惟觀原告提出之電視螢幕及床墊照片（見本院
        111年度營司調字第22號卷第59頁、本院卷第127頁），
        雖可見電視螢幕上有水滴及床墊有浸水痕跡，惟縱該照
        片確係系爭房屋內之照片，亦僅能證明電視螢幕及床墊
        有浸水痕跡，並不能證明原告所提相片中電視螢幕及床
        墊浸水痕跡，係因被告割破防水膠所致。是原告請求被
        告賠償上揭更換電視螢幕及床墊之支出65,800元，難認
        有據。
　　　⑵精神慰撫金部分：按人格權受侵害時，得請求法院除去
        其侵害；有受侵害之虞時，得請求防止之。前項情形，
        以法律有特別規定者為限，得請求損害賠償或慰撫金。
        又不法侵害他人之身體、健康、名譽、自由、信用、隱
        私、貞操，或不法侵害其他人格法益而情節重大者，被
        害人雖非財產上之損害，亦得請求賠償相當之金額。民
        法第18條及第195條第1項分別定有明文。是僅人格權受
        侵害時得請求精神上之損害賠償。而被告基於毀損之犯
        意，持刀片割破系爭房屋2樓之防水膠，固然造成對原
        告之侵害，然係屬侵害原告之財產權，而有關財產權受
        損，非上開法條得請求非財產上損害之權利範圍。是原
        告請求被告精神賠償10萬元云云，核屬無據，無從准許
        。
　　⒉原告丙○○部分：
　　　⑴修復防水膠條費用部分：原告主張系爭房屋防水膠條遭
        被告毀壞，修復防水膠條共支出27,090元，業據提出估
        價單（見本院卷第69頁）為憑，堪認係修繕防水膠條所
        必要。是原告此部分修復防水膠條費用27,090元之請求
        ，核屬有據。
　　　⑵整修牆壁部分：原告主張系爭房屋防水膠條遭被告毀壞
        後，重滲漏水造成房屋牆壁亦須一併整修，支出185,00
        0元，雖據提出估價單（見本院卷第71頁）為憑，惟觀
        原告提出之現場照片（見本院111年度營司調字第22號
        卷第53至57頁），雖可見牆面及地板有水痕，惟縱該照
        片確係系爭房屋內之照片，亦僅能證明系爭房屋內牆面
        及地板有水痕，並不能證明原告所提相片中牆面、地板
        水痕跡係因被告割破防水膠所致。是原告請求被告賠償
　　　　整修牆壁費用185,000元，難認有據。
　　　⑶電腦及保健食品部分：原告主張因系爭毀損事件致電腦
        及保健食品因漏水浸泡損壞，原告更換電腦支出11,790
        元，而置放屋內之保健食品共價值53,568元，雖據提出
        東森得易購股份有限公司收據及心康藥局收據為憑。惟
        觀原告提出之現場照片（見本院111年度營司調字第22
        號卷第53至57頁），雖可見牆面及地板有水痕，以及藥
        品外盒有浸水痕跡，惟縱該照片確係系爭房屋內之照片
        ，亦僅能證明系爭房屋內牆面及地板有水痕，以及藥品
        外盒有浸水痕跡，並不能證明原告所提相片中牆面、地
        板及藥品浸水痕跡係因被告割破防水膠所致。是原告請
        求被告賠償上揭更換電腦之支出11,790元及保健食品價
        值53,568元，難認有據。
　　　⑷淹水清理費用、清運費用部分：原告主張因系爭毀損事
        件致系爭房屋因雨水大量滲漏而淹水，原告清理淹水狀
        況及泡水後無法使用之廢棄物，因而支出淹水清理費用
        9,000元及乙級廢棄物清運費用5,000元，合計14,000元
        ，雖據提出清運費用收據（見本院卷第73、75頁）為憑
        ，然收據僅能證明費用支出之事實，並不能證明該支出
        之費用與被告割破防水膠有關。是原告此部分請求被告
        賠償淹水清理費用、清運費用合計14,000元，難認有據
        。
　　　⑸建物測量費及錄影監視器鏡頭部分：原告主張其在土地
        上加設附屬建物，因遭被告不斷騷擾，因而支出建物測
        量費4,000元，以及被告破壞原告架設之錄影監視器鏡
        頭，支出修復費用4,000元，雖提出臺南市鹽水地政事
        務所地政規費徵收聯單及固德資訊行統一發票為憑，然
        為被告所否認，而原告並未提出任何證據證明被告破壞
        錄影監視器鏡頭，而測量費實難認與系爭毀損事件有關
        。是原告此部分請求被告賠償測量費、錄影監視器鏡頭
        費用各4,000元，核屬無據。
　　　⑹精神慰撫金部分：按人格權受侵害時，得請求法院除去
        其侵害；有受侵害之虞時，得請求防止之。前項情形，
        以法律有特別規定者為限，得請求損害賠償或慰撫金。
        又不法侵害他人之身體、健康、名譽、自由、信用、隱
        私、貞操，或不法侵害其他人格法益而情節重大者，被
        害人雖非財產上之損害，亦得請求賠償相當之金額。民
        法第18條及第195條第1項分別定有明文。是僅人格權受
        侵害時得請求精神上之損害賠償。而被告基於毀損之犯
        意，持刀片割破系爭房屋2樓之防水膠，固然造成對原
        告之侵害，然係屬侵害原告之財產權，而有關財產權受
        損，非上開法條得請求非財產上損害之權利範圍。是原
        告請求被告精神賠償10萬元云云，洵非有據，無從准許
        。
      ⑺綜上，原告丙○○請求被告賠償27,090元（修復防水膠條
        費用）部分，核屬有據；至逾前揭金額之請求，則屬無
        據。
五、綜上所述，原告依侵權行為法則，請求被告給付原告丙○○27
    ,090元，及自起訴狀繕本送達被告翌日即111年1月25日起至
    清償日止，按週年利率百分之5計算之利息，為有理由，應
    予准許；至原告逾前開範圍之請求，為無理由，應予駁回。
六、本件判決基礎已臻明確，兩造其餘攻擊防禦方法與舉證，經
    審核結果，均不能動搖該基礎，且與本件事實之認定無涉，
    自無一一詳予論駁之必要，併此敘明。
七、按各當事人一部勝訴、一部敗訴者，其訴訟費用，由法院酌
    量情形，命兩造以比例分擔或命一造負擔，或命兩造各自負
    擔其支出之訴訟費用；又法院為終局判決時，應依職權為訴
    訟費用之裁判，民事訴訟法第79條、第87條第1項分別定有
    明文。經核本件訴訟費用額為6,390元（即第一審裁判費）
    ，而原告之請求為一部有理由，一部無理由，爰依上開規定
    確定兩造各應負擔之訴訟費用如主文第3項所示。
八、兩造均陳明願供擔保，聲請宣告假執行或免為假執行，經核
    原告丙○○勝訴部分，本院所命被告給付之金額未逾50萬元，
    應依民事訴訟法第389條第1項第5款之規定，依職權宣告得
    為假執行，並就被告所為免為假執行之聲請酌定相當之擔保
    金額宣告之；至原告敗訴部分，其假執行聲請即失所附麗，
    應予駁回。
九、據上論結，原告之訴為一部有理由，一部無理由，依民事訴
    訟法第79條、第87條第1項、第389條第1項第5款、第392條
    第2項，判決如主文。
中　　華　　民　　國　　111 　年　　10　　月　　13　　日
                      臺灣臺南地方法院民事第二庭
                            法  官  王 獻 楠
上為正本係照原本作成。
如不服本判決，應於送達後20日內，向本院提出上訴狀並表明上
訴理由，如於本判決宣示後送達前提起上訴者，應於判決送達後
20日內補提上訴理由書（須附繕本），如委任律師提起上訴者，
應一併繳納上訴審裁判費。
中　　華　　民　　國　　111 　年　　10　　月　　13　　日
                            書記官  蕭 雅 文